臺灣臺南地方法院刑事判決　
111年度金訴字第602號
公  訴  人  臺灣臺南地方檢察署檢察官
被      告  李維鈞


選任辯護人  劉嘉凱律師
上列被告因詐欺等案件，由檢察官提起公訴（偵查案號：111年
度偵字第16544號），經本院審理並判決如下：
    主  文
李維鈞無罪。 
    理  由
一、公訴意旨略以：被告李維鈞可預見無故租用收取他人帳戶者
    常與詐欺取財之財產犯罪密切相關，而代領款項之目的極有
    可能係在取得詐騙所得贓款，並製造金流斷點，及掩飾、隱
    匿詐騙所得之來源、去向及所在，復可預見真實年籍不詳男
    子為詐騙集團之一份子，且該詐騙集團係由隱身幕後不詳者
    所主持，為一利用他人帳戶進行詐欺取財，而具牟利性、持
    續性及結構性之犯罪組織，於詐得財物後即進行分層轉交，
    阻斷偵查機關追查，竟基於縱參與詐騙集團收取他人帳戶亦
    不違反其本意之不確定故意，於民國111年1月5日21時30分許
    ，介紹林承德（業經本院以111年度金訴字第497號判處有期
    徒刑1年），加入該真實年籍不詳男子所屬之詐欺集團，組
    成3人以上，以實施詐術為手段、具有持續性及牟利性之有結
    構性之犯罪組織詐欺集團，由林承德在臺南市中洲火車站男
    性公廁內，提供其所申設之合作金庫商業銀行帳號：000000
    0000000號帳戶（下稱合作金庫銀行帳戶）之提款卡及存摺
    予該真實年籍不詳男子，作為詐騙集團犯罪工具，並擔任該
    詐欺集團之「車手」職務，負責至各處自動櫃員機及銀行臨
    櫃提領由該詐欺集團其他成員詐欺所得之贓款，並將取得之
    款項交付給該詐騙集團成員，以此方式意圖掩飾或隱匿特定
    犯罪所得之來源而移轉特定犯罪所得，林承德則獲得新臺幣
    （下同）1萬4,000元之報酬。林承德與2名負責駕車搭載林
    承德提款之詐騙集團成員、LINE通訊軟體（下稱LINE）暱稱
    「羅雨萱」帳戶使用者及其等所屬詐欺集團其他成員共同意
    圖為自己不法所有，基於三人以上共同加重詐欺取財、違反
    洗錢防制法及組織犯罪防制條例犯意聯絡，先由該詐欺集團不
    詳成員，自110年12月17日下午某時起，以手機及
　　LINE（暱稱「羅雨萱」（ID：yx2568））與鍾芷聯繫，佯稱
    ：會教學選股技巧、可在特定網址開戶、參加股票抽籤云云
    ，致其陷於錯誤，於111年1月10日11時43分許，在臺北市○○
    區○○路0段000號之彰化商業銀行股份有限公司信義分行內，
    以臨櫃匯款50萬元至上開合作金庫銀行帳戶內，再旋由2名
    真實年籍不詳男子駕車搭載林承德前往提領上開款項，藉此
    詐取鍾芷之50萬元款項，因認被告係犯刑法第30條第1項前
    段、第339條之4第1項第2款之幫助加重詐欺取財罪及刑法第
    30條第1項前段、洗錢防制法第14條第1項之幫助洗錢及刑法
    第30條第1項前段、組織犯罪防制條例第3條第1項後段之幫
    助參與犯罪組織罪嫌等語。
二、按犯罪事實應依證據認定之，無證據不得認定犯罪事實；又
    不能證明被告犯罪者，應諭知無罪之判決，刑事訴訟法第15
    4條第2項、第301條第1項分別定有明文。復按事實之認定，
    應憑證據，如未能發現相當證據，或證據不足以證明，自不
    能以推測或擬制之方法，為裁判基礎；認定不利於被告之事
    實須依積極證據，苟積極證據不足為不利於被告事實之認定
    時，即應為有利於被告之認定；且認定犯罪事實所憑之證據
    ，雖不以直接證據為限，間接證據亦包括在內，然而無論直
    接證據或間接證據，其為訴訟上之證明，須於通常一般之人
    均不致有所懷疑，而得確信其為真實之程度者，始得據為有
    罪之認定，倘其證明尚未達到此一程度，而有合理之懷疑存
    在，無從使事實審法院為有罪之確信時，即應諭知被告無罪
    之判決。又倘法院審理之結果，認為不能證明被告犯罪，而
    為無罪之諭知，即無刑事訴訟法第154條第2項所謂「應依證
    據認定」之犯罪事實存在，故同法第308條前段規定，無罪
    之判決書只須記載主文及理由。而其理由之論敘，僅須與卷
    存證據資料相符，且與經驗法則、論理法則無違即可，所使
    用之證據亦不以具有證據能力者為限，是本院即不再論述以
    下所引相關證據之證據能力。
三、公訴意旨認被告涉犯上開罪嫌，無非以證人林承德於偵查及
    本院審理時均結證稱：係被告介紹詐騙集團成員與之認識，
    並進而依詐騙集團成員指示提供帳戶並為之領款等語為據。
    訊據被告固坦承曾向證人林承德索取證人林承德FACETIME帳
    號，惟否認涉犯刑法第30條第1項前段、第339條之4第1項第
    2款之幫助加重詐欺取財罪及刑法第30條第1項前段、洗錢防
    制法第14條第1項之幫助洗錢及刑法第30條第1項前段、組織
    犯罪防制條例第3條第1項後段之幫助參與犯罪組織罪嫌，辯
    稱：並未介紹詐騙集團成員予證人林承德認識云云。
四、經查：
  ㈠證人即另案被告林承德自111年1月5日21時30分許起，加入3人
    以上，以實施詐術為手段、具有持續性及牟利性之有結構性
    之犯罪組織詐欺集團，林承德並提供其所申設之合作金庫銀
    行帳戶之提款卡及存摺予詐欺集團，作為詐騙集團犯罪工具
    ，且擔任該詐欺集團之「車手」職務，負責至各處自動櫃員
    機及銀行臨櫃提領由該詐欺集團其他成員詐欺所得之贓款，
    並將取得之款項交付給真實姓名及年籍不詳之該集團成員，
    以此方式意圖掩飾或隱匿特定犯罪所得之來源而移轉特定犯罪
    所得。該詐欺集團不詳成員，遂自110年12月17日下午某時起
    ，以手機及LINE（暱稱「羅雨萱」（ID：yx2568））與告訴
    人鍾芷聯繫，佯稱：會教學選股技巧、可在特定網址開戶、
    參加股票抽籤云云，致告訴人鍾芷陷於錯誤，於111年1月10
    日11時43分許，在臺北市○○區○○路0段000號之彰化商業銀行
    股份有限公司信義分行內，以臨櫃匯款50萬元至上開合作金
    庫銀行帳戶內，再旋由2名真實年籍不詳男子駕車搭載林承
    德前往提領上開款項後轉交與該2名真實年籍不詳男子，證
    人林承德則獲得1萬4,000元之報酬等情，業據證人林承德於
    偵查中證述明確（參見偵一卷第19頁至第21頁），並經本院
    調閱本院111年度金訴字第497號全卷屬實，此部分事實應堪
    認定。
　㈡按刑事訴訟法第156條第2項規定：被告或共犯之自白，不得
    作為有罪判決之唯一證據，仍應調查「其他必要之證據」，
    以察其是否與事實相符。其立法旨意在防範被告或共犯之自
    白與真實不符，故對自白在證據上之價值加以限制，明定須
    藉補強證據以擔保其真實性。上揭所稱「其他必要之證據」
    即所謂「補強證據」，係指除該自白本身之外，其他足以證
    明該自白之犯罪事實確具有相當程度真實性之證據而言，雖
    所補強者，非以事實之全部為必要，但亦須因補強證據與自
    白之相互印證，足使犯罪事實獲得相當確信者，始足當之。
    故簡言之，「補強證據」即係補強自白之證據，以補強證據
    之存在限制合法自白在證據上之價值俾發現實質之真實。原
    則上應符合下述3要件，即：(1)、應具有證據能力。「證據
    」既具有作為嚴格證明資料之能力或資格，所謂「補強證據
    」自應具「證據能力」或稱「證據資格」，此亦經司法院釋
    字第582號解釋所闡明。相對地，與「彈劾證據」，主要用
    來彈劾證人的信用能力，目的在動搖證言的憑信性，減低證
    人在審判時證言之證明力，因非用於認定犯罪事實之基礎，
    可不受傳聞法則之拘束，自有不同。(2)、補強證據與自白
    間應不具同一性或重複性。否則僅屬與自白相同之證明力薄
    弱的「累積證據」，不具補強證據之適格。(3)、補強之範
    圍限定為與犯罪構成要件事實有關聯性，且對於待證事實認
    定具有實質價值。至是否具有上開關聯性或其實質價值如何
    ，則須委由法院經過合法調查並評價後，始能認定該補強證
    據是否具有證明力以及其強弱，最高法院108年台上字第405
    3號著有刑事判決可資參照。訊據證人林承德於偵查中證稱
    ：「（問：如何得知上開交付帳戶管道？）答：我大學同學
    李維鈞介紹我認識一名陌生男子，那男子叫我做上開這些事
    。」、「我於110年12月間有詢問證人（按指本案被告李維
    鈞）有無賺錢的管道，證人就以LINE問我的FACETIME帳號，
    不知名的第三方就加我為好友，對方就以FACETIME打電話給
    我，與我談論租用帳戶的細節。」、「（問：有無與證人的
    用LINE對話紀錄？）答：沒有。我都是與他用LINE的電話講
    ，所以沒有文字紀錄。」（參見偵一卷第20頁、第58頁）；
    復於本院審理時結證稱：「（問：你為何會把你的合庫帳號
    提供給別人？）答：因為那時候缺錢，就問李維鈞有無賺錢
    的方法。」、「被告李維鈞把我介紹給一位陌生男子，被告
    李維鈞問我通訊軟體FACETIME的帳號，就有一個陌生男子打
    電話聯絡我。」、「工作的內容他跟我說這是別人賭博輸的
    錢要匯到我的帳戶，要請我幫他提領。」、「1 月10日那天
    我被高雄刑大抓到，他們有讓我在拘留所裡面待一個晚上，
    後來又有去高雄檢察官做詢問，後來我出來回到家之後，過
    不到1 、2 個禮拜的時間，我有問被告李維鈞是否有認識詐
    騙集團那些人，後來他有在電話中跟我提到1月7 日載我的
    那個人黑吃黑，他沒有把錢交給他的上手，我把詐騙的錢領
    出來交給1月7日載我的那個人，1月7日載我的那個人沒有把
    錢交給上手，後來黑吃黑，被詐騙集團抓到被打得很嚴重，
    這是被告李維鈞跟我講的，而且那時候他有傳照片給我看，
    他是用IG傳，他叫我刪除對話記錄，所以我完全沒有照片，
    所以從這邊我可以推論說是不是被告李維鈞跟詐騙集團那邊
    有認識，不然他為何有1月7日載我的那個人被打的照片。」
    （參見本院卷第83頁至第84頁、第99頁），是證人林承德於
    偵查及本院審理時，迭次證稱係被告介紹詐騙集團成員與之
    認識，並由該詐騙集團成員指示其提供帳戶進而領款等詐欺
    犯行。惟證人林承德此部分證述，均經被告否認，且除證人
    林承德單一供述外，並無其他證據，如被告傳送之圖片或相
    關通話紀錄等物足以佐證其證詞。參諸前開法條及見解，尚
    難僅以證人林承德之單一證述即對被告為不利之認定。
　㈢公訴意旨雖以：被告向證人林承德索取FACETIME帳號後，即
    有詐騙集團成員與證人林承德聯絡，並告知相關工作內容，
    顯見該詐騙集團成員應係被告聯絡介紹與證人林承德無誤等
    語。惟證人林承德於本院審理時結證稱：其接獲該詐騙集團
    成員電話後，並未與被告聯繫等語；其係以其提供FACETIME
    帳號後，就有詐騙集團成員打電話與之聯絡為據，判斷該名
    男子應係被告所介紹等語（參見本院卷第85頁、第86頁）。
    依此，證人林承德係以被告向其索取FACETIME帳號與詐騙集
    團來電時間進行連結而判斷該詐騙集團成員應係被告所介紹
    ，然其自己並未與被告確認，是證人林承德前開判斷是否正
    確無誤，仍非無疑。參以被告於偵查及本院審理時，始終否
    認曾介紹詐騙集團成員與證人林承德認識，此外，證人林承
    德亦坦承其與被告之相關對話紀錄並未留存，是尚難僅以證
    人林承德前開證述，即認聯繫證人林承德之詐騙集團成員確
    係被告所介紹。另證人林承德於本院審理時另結證稱：「因
    為我是被騙去當車手那段時間為1月5日至1月10日，這段時
    間我有跟被告李維鈞說我領了多少錢，所以我不能認為他不
    認識詐騙集團，因我在1月5日至1月10日有跟他說我領多少
    錢，他有用LINE打電話跟我說叫我自己小心一點等語。」（
    參見本院卷第97頁），並提出其與被告之通訊軟體紀錄截圖
    1份（參見本院卷第123頁）。惟被告於本院審理時否認曾對
    被告為前開通話內容，且前開通訊軟體紀錄截圖於1/5顯示
    為「未接的語音通話」及被告傳送「？」，1/12則顯示拇指
    向上之圖像及「ㄟㄟ」的訊息內容（參見前開截圖），是依該
    通訊軟體紀錄截圖所示，亦無法佐證證人林承德此部分證述
    ，從而，依目前卷證所示，尚難僅以證人林承德前開之證述
    即對被告為不利之認定。
　㈣綜此，依本院調查全案卷證所示，尚難僅以證人林承德前開
    證述而確認被告曾為介紹詐騙集團成員與證人林承德結識之
    ，並進而參與詐騙犯行之行為，自難認為被告確有公訴意旨
    所指刑法第30條第1項前段、第339條之4第1項第2款之幫助
    加重詐欺取財罪及刑法第30條第1項前段、洗錢防制法第14
    條第1項之幫助洗錢及刑法第30條第1項前段、組織犯罪防制
    條例第3條第1項後段之幫助參與犯罪組織犯行。是綜合全案
    卷證，應認公訴意旨所指被告前開犯行之罪證尚有不足。
五、綜上所述，本院調查證據之結果，認檢察官所舉證據，在客
    觀上尚未達到通常一般之人均不致有所懷疑，而得確信其為
    真實之程度，即不足以證明被告有公訴意旨所指幫助加重詐
    欺取財罪、洗錢、參與犯罪組織等犯行，揆諸首開說明，自
    應為被告無罪之諭知。
據上論斷，應依刑事訴訟法第301條第1項，判決如主文。
本案經檢察官白覲毓到庭執行職務。
中　　華　　民　　國　　111 　年　　11　　月　　16　　日
　　              刑事第十二庭  審判長法　官  卓穎毓
　　　　　　　　　                    法  官  莊玉熙
        　　　　　　　　　            法  官  李俊彬
以上正本證明與原本無異。
如不服本判決應於收受本判決後20日內向本院提出上訴書狀，並
應敘述具體理由。其未敘述上訴理由者，應於上訴期間屆滿後20
日內向本院補提理由書狀（均須按他造當事人之人數附繕本）「
切勿逕送上級法院」。 
 　　　　　　　　　　　　　　　       書記官　黃郁淇
中　　華　　民　　國　　111 　年　　11　　月　　16　　日